【裁判字號】    98,家訴,35
【裁判日期】    990525
【裁判案由】    宣告改用分別財產制
【裁判全文】
臺灣宜蘭地方法院民事判決              98年度家訴字第35號
原      告  元誠國際資產管理股份有限公司
法定代理人  乙○○
訴訟代理人  丁○○
被      告  丙○○
被      告  甲○○
上列當事人間請求宣告分別財產制事件，本院於中華民國九十九
年五月十一日言詞辯論終結，判決如下：
    主  文
被告丙○○與被告甲○○間之夫妻財產制改用分別財產制。
訴訟費用由被告負擔。
    事實及理由
一、原告起訴主張：被告丙○○與被告甲○○為夫妻關係，迄未
    訂立夫妻財產制契約。緣被告丙○○尚積欠原告新臺幣（下
    同）四百四十八萬八千九百八十七元及自民國九十七年十月
    十四日起按年息百分之七點八五計算之利息外，自九十七年
    十月十四日起至清償日止，其逾期在六個月以內者，按上開
    利率百分之十，逾期超過六個月部分，按上開利率百分之二
    十計算之違約金，經執行均未獲清償，是被告丙○○已無財
    產可供執行。反觀被告甲○○仍有不動產等財產，爰依民法
    第一千零十一條訴請宣告被告丙○○與被告甲○○間之夫妻
    財產制改用分別財產制等語而聲明如主文所示。被告丙○○
    及甲○○則到庭對原告主張各情均不爭執，且同意原告主張
    事項。
二、按夫妻未以契約訂立夫妻財產制者，除本法另有規定外，以
    法定財產制，為其夫妻財產制；債權人對於夫妻一方之財產
    已為扣押，而未得受清償時，法院因債權人之聲請，得宣告
    改用分別財產制，民法第一千零五條、第一千零十一條分別
    定有明文。而所謂未得受清償，包括全無可扣押之物或所扣
    押之物數量不足及所扣押之財產不足清償該為扣押之債權人
    債權等情形（最高法院八十九年度臺上字第八五四號民事判
    決意旨參照）。
三、原告主張各情，業據提出戶籍謄本、借據、授信約定書、變
    更借據契約、債權讓與證明書、債權讓與聲明書、存證信函
    、臺灣臺北地方法院九十二年八月十二日北院錦九十二執宙
    字第五五五七號債權憑證、臺灣臺北地方法院執行處九十八
    年八月二十八日北院隆九八司執宙字第七０八二四號命令及
    本院民事庭九十八年六月十一日宜院瑞民乙字第０九八００
    ００三七五號函等件在卷可佐，堪信原告主張為真。從而，
    被告丙○○、甲○○婚後未以契約訂立夫妻財產制，本應以
    法定財產制為渠等之夫妻財產制，現因原告即債權人對於被
    告丙○○之財產強制執行後，仍不足清償原告之債權，揆諸
    前揭說明，原告本於民法第一千零十一條，訴請將被告間之
    夫妻財產制宣告改用分別財產制，為有理由，應予准許。
四、訴訟費用負擔之依據：民事訴訟法第七十八條、第八十五條
    第一項前段。
中    華    民    國    99    年     5    月    25    日
                    家事法庭法  官  陳嘉年
以上正本與原本無異。
如不服本判決，應於收受送達後20日內向本院提出上訴狀（應附
繕本）。
中    華    民    國    99    年     5    月    25    日
                            書記官  林家妮

司法院資訊處製作；財團法人民間司法改革基金會備份。
